【裁判字號】    97,訴,5213
【裁判日期】    980122
【裁判案由】    毒品危害防制條例
【裁判全文】
臺灣板橋地方法院刑事判決              97年度訴字第5213號
公  訴  人  臺灣板橋地方法院檢察署檢察官
被      告  甲○○
                    （現另案在臺灣桃園女子監獄附設戒治所
上列被告因違反毒品危害防制條例案件，經檢察官提起公訴（97
年度偵字第22493 號），被告於準備程序中就被訴事實為有罪之
陳述，經本院合議庭裁定由受命法官獨任進行簡式審判程序，並
判決如下：
    主  文
甲○○轉讓第一級毒品未遂，處有期徒刑陸月，如易科罰金，以
新臺幣壹仟元折算壹日。扣案海洛因壹包（驗餘含袋重零點伍玖
柒貳公克），沒收銷燬之。
    事  實
一、甲○○與陳政諭為男女朋友關係，因陳政諭遭羈押在臺灣臺
    北看守所（址設臺北縣土城市○○路2 號），明知海洛因係
    毒品危害防制條例規定之第一級毒品，不得轉讓及持有，仍
    基於轉讓第一級毒品之故意，於民國97年8 月1 日下午2 時
    許，備妥菜餚（炒墨魚）前往臺灣臺北看守所探視陳政諭，
    並將海洛因1 包（淨重約0.378 公克，含袋重0.6 公克）藏
    放其內後，置於寄物窗口，利用不知情之工作人員轉交陳政
    諭，以此方式，轉讓海洛因1 包。嗣於同日下午3 時25分許
    ，經管理員呂世洪檢查其菜餚，察覺有異，當場取出夾藏之
    海洛因1 包，並報警處理，致未得逞。
二、案經臺北縣政府警察局土城分局報請臺灣板橋地方法院檢察
    署檢察官偵查起訴。
    理  由
一、上揭事實，業據被告甲○○於本院審理時坦承不諱，並有海
    洛因1 包扣案，及照片4 幀、臺北縣政府警察局土城分局97
    年10月22日北縣警土刑字第0970031455號函、臺灣臺北看守
    所接見寄物次序單、收容人接見錄音帶抽查複聽紀錄簿、接
    見明細表各1 件在卷可資佐證。而前述查扣之毒品經以氣相
    層析質譜儀法鑑驗結果，檢出海洛因成分，亦有交通部民用
    航空局航空醫務中心毒品鑑定書1 件存卷為憑，俱徵被告前
    揭不利於己之自白與事實相符。被告雖辯稱：伊患有精神疾
    病，人格分裂，係另一自我從事轉讓毒品犯罪云云。惟查：
    被告患有情感型精神病，為中度精神障礙，固有國防醫學院
    三軍總醫院附設民眾診療服務處診斷證明書、中華民國身心
    障礙手冊各1 件在卷足稽，然依卷附臺灣臺北看守所收容人
    接見錄音帶抽查複聽紀錄簿所載，被告於97年8 月1 日探視
    陳政諭，與之閒話家常，態度自若，應對如流，並向陳政諭
    暗示「裡面有那個」，提醒陳政諭「自己吃就好」，其辨識
    行為違法及依其辨識而行為之能力顯與常人無異，被告執此
    為辯，洵屬無據。綜上，本案事證明確，被告犯行堪予認定
    。
二、核被告所為，係犯毒品危害防制條例第8 條第1 項、第5 項
    轉讓第一級毒品未遂罪。被告利用不知情之看守所工作人員
    ，轉讓海洛因予陳政諭，為間接正犯。又被告轉讓海洛因前
    持有第一級毒品之低度行為，為轉讓之高度行為所吸收，不
    另論罪。而被告將藏有海洛因之菜餚放置看守所寄物窗口，
    著手轉讓第一級毒品，尚未交付陳政諭，即遭查獲，為未遂
    犯，依刑法第25條第2 項規定，減輕其刑。爰審酌海洛因具
    有高度成癮性，戒解不易，嚴重危害國人身心健康，為國法
    所厲禁，被告恣意轉讓，藐視公共規範，應嚴予非難，兼衡
    被告之素行、智識程度，及其係因不忍男友遭羈押，人身自
    由受拘束，乃鋌而走險，以會客菜餚夾藏海洛因，所轉讓毒
    品數量非鉅，且未完成交付，所肇實際危害尚非嚴重，暨被
    告犯罪後之態度等一切情狀，量處如主文所示之刑，並諭知
    易科罰金之折算標準，資為懲儆。
三、扣案海洛因1 包（其包裝袋1 只無法析離，除經取樣鑑驗用
    罄部分，失其違禁物之性質，毋庸宣告沒收外，驗餘含袋重
    0.5972公克），為查獲之毒品，不問屬於犯人與否，應依毒
    品危害防制條例第18條第1 項前段規定，沒收銷燬之。
據上論斷，應依刑事訴訟法第273 條之1 第1 項、第299 條第1
項前段，毒品危害防制條例第8 條第1 項、第5 項、第18條第1
項前段，刑法第11條、第41條第1 項前段、第25條，判決如主文
。
本案經檢察官馬中人到庭執行職務。
中    華    民    國    98    年    1     月    22    日
                        刑事第三庭  法  官  廖怡貞
以上正本證明與原本無異。
如不服本判決，應於收受送達後10日內向本院提出上訴狀，上訴
於臺灣高等法院（須附繕本）。
                                    書記官  林惠齡
中    華    民    國    98    年    1     月    22    日
附錄本案論罪科刑法條全文：
毒品危害防制條例第8條
轉讓第一級毒品者，處1 年以上7 年以下有期徒刑，得併科新臺
幣100 萬元以下罰金。
轉讓第二級毒品者，處6 月以上5 年以下有期徒刑，得併科新臺
幣70萬元以下罰金。
轉讓第三級毒品者，處3 年以下有期徒刑，得併科新臺幣30萬元
以下罰金。
轉讓第四級毒品者，處1 年以下有期徒刑，得併科新臺幣10萬元
以下罰金。
前四項之未遂犯罰之。
轉讓毒品達一定數量者，加重其刑至二分之一，其標準由行政院
定之。


司法院資訊處製作；財團法人民間司法改革基金會備份。
